【裁判字號】    90,訴,877
【裁判日期】    901226
【裁判案由】    證券交易法
【裁判全文】
臺灣板橋地方法院刑事判決                            九十年度訴字第八七七號
    公  訴  人  臺灣板橋地方法院檢察署檢察官
    被      告  戊○○
右列被告因違反證券交易法案件，經檢察官提起公訴（八十九年度偵字第一一七三三
九號），本院判決如左：
    主  文
戊○○共同連續對於在證券交易所上市之有價證券，在集中交易市場報價，業經有人
承諾接受，而不履行交割，足以影響市場秩序，處有期徒刑肆月，緩刑年。
    事  實
一、緣辛○○（另案由檢察官偵辦中）等人意圖利用證券交易市場股票交易制度中下
    單及交割之間隙，透過人頭帳戶炒作股票，採漲則交割獲利，跌則違約不履行交
    割之方式牟取不法利益，於民國（下同）八十九年三月十八日總統大選揭曉後，
    在報紙刊登徵才廣告，再向應徵者稱：因國民黨敗選，亟須處理黨產，需要很多
    戶頭以買賣股票方式來移轉黨產，如果肯出借股票帳戶，可分得三％利潤等語，
    誘使應徵者提供人頭帳戶，應徵者丙○○見有利可圖，遂介紹其兄姊及好友共九
    人提供股票帳戶作為人頭戶。其中丙○○之姊戊○○對於將所開戶之證券交易帳
    戶交予素不相識之人使用，顯係供他人從事不法證券交易使用而有不履行交割之
    事實有預見，惟為圖得分紅之不法利益，仍不違其本意，與辛○○等人基於前開
    違約交割之不確定故意之概括犯意聯絡，依辛○○之要求，於八十九年三月二十
    七日，由丙○○陪同前往台北縣三重市○○○路二八號三樓之「甲○○○股份
    有限公司三重分公司」（以下簡稱甲○○○公司）以自己名義簽訂買賣證券受託
    契約，設立九八七二─四號證券交易帳戶，正式委託甲○○○公司於證券交易所
    之公開市場內買賣上市、上櫃之有價證券，戊○○於取得上開證券交易帳戶後，
    即將上開帳戶之證券交易及集保帳簿及存摺、印章等相關資料交給辛○○等人使
    用，嗣辛○○等人於同年四月十日委託甲○○○公司買進生達公司股票一萬股、
    精元公司股票一萬股，同年四月十一日，又委託甲○○○公司買進生達公司股票
    一萬股、賣出生達公司股票一萬股，同年月十二日，再委託甲○○○公司賣出生
    達公司股票一萬股、精元公司股票一萬股，以上委託甲○○○公司買進、賣出之
    股票均已成交，惟見股價下跌，如交割將遭受跌價損失，其後交割日即連續違約
    不履行交割義務，嚴重影響股市交易秩序，而違約金額計達新台幣（下同）二百
    三十萬四千九百元。
二、案經甲○○○公司訴請臺灣板橋地方法院檢察署檢察官偵查起訴。
    理  由
一、右述犯罪事實，已經被告戊○○於偵查中檢察官訊問時及本院審理中均坦白承認
    ，核與證人丙○○、辛○○、庚○○、丁○○、乙○○等人偵審中證述屬實大致
    相符，並經告訴代理人己○○於偵審中指訴明確，復有委託買賣證券受託契約、
    證券商客戶開設有價證券集中保管帳戶申請書、契約書、客戶自填徵信資料表影
    本各一份、違約明細表含委託書、委託及成交回報單等資料十六份、電話委託下
    單之錄音帶一捲等物在卷足資佐證。又被告為貪圖顯不相當之分紅高利，提供證
    券交易帳戶供他人炒作股票，當有預見辛○○等人以漲則交割獲利，跌則違約不
    履行交割之方式炒作股票，且不違背其本意，顯見被告有違約不履行交割之不確
    定故意甚明。本件事證明確，被告犯行，足以認定。
二、核被告戊○○所為，係違反證券交易法第一百五十五條第一項第一款、第一百七
    十一條第一款之違約不交割罪。被告戊○○與辛○○、丙○○等人間，有犯意聯
    絡及行為分擔，均為共同正犯。其等先後多次違約不履行交割之行為，時間緊接
    ，所犯罪名及構成要件相同，顯係出於概括之犯意反覆為之，為連續犯，應依刑
    法第五十六條之規定以一罪論，並加重其刑。審酌被告前無不良素行，其智識及
    教育程度不高，因一時貪圖小利擔任證券交易人頭戶而遭利用，違約之金額不大
    ，犯罪所生之損害非鉅，及其犯罪後態度良好，坦承犯行等一切情狀，量處如主
    文所示之刑。又被告前未曾受有期徒刑以上刑之宣告，有臺灣高等法院檢察署刑
    案資料查註紀錄表一紙存卷可按，素行良好，於本案審理中業已與告訴人達成民
    事和解，分期賠償損害，有協議書及匯款回條聯各一紙附卷可證，顯有誠意及悔
    意，經前述刑宣告之教訓當知警惕而不會再犯，本院認所宣告之刑，以暫不執行
    為適當，爰併宣告緩刑三年，以啟自新。
三、依刑事訴訟法第二百九十九條第一項前段，證券交易法第一百五十五條第一項第
    一款、第一百七十一條第一款，刑法第十一條前段、第二十八條、第五十六條、
    第七十四條第一款，判決如主文。
本案經檢察官方伯勳到庭執行職務。
中      華      民      國    九十      年     十二     月    二十六    日
                                      臺灣板橋地方法院刑事第二庭
                                          法  官  梁宏哲
右正本證明與原本無異
如不服本判決應於送達後十日內向本院提出上訴狀
                                          書記官  周百川
中      華      民      國  九十      年     十二     月    二十六    日
附錄本案論罪科刑法條全文：
證券交易法第一百五十五條第一項第一款
對於在證券交易所上巿之有價證券，不得有左列各款之行為︰
一、在集中交易巿場報價，業經有人承諾接受而不實際成交或不履行交割，足以影響
    巿場秩序者。
證券交易法第一百七十一條
有左列情事之一者，處七年以下有期徒刑，得併科新臺幣三百萬元以下罰金：
一、違反第二十條第一項、第一百五十五條第一項、第二項或第一百五十
    七條之一第一項之規定者。


司法院資訊處製作；財團法人民間司法改革基金會備份。
